臺灣花蓮地方法院民事裁定
111年度監宣字第87號
聲  請  人  甲○○  



相  對  人  乙○○  



關  係  人  丙○○  

上列當事人間監護宣告事件，本院裁定如下： 
    主    文
宣告乙○○（男，民國00年0月0日生，身分證統一編號：Z0000000
00號）為受監護宣告之人。
選定甲○○（女，民國00年0月0日生，身分證統一編號：Z0000000
00號）為受監護宣告之人之監護人。
指定丙○○（男，民國00年00月0日生，身分證統一編號：Z000000
000號）為會同開具財產清冊之人。
聲請費用新臺幣壹仟元由受監護宣告之人負擔。
    理   由
一、聲請意旨略以：聲請人甲○○為相對人乙○○之女。相對人因失
    智症，已不能為意思表示或受意思表示或辨識其意思表示之
    效果，爰依法聲請宣告相對人為受監護宣告之人，併選定聲
    請人甲○○為監護人、指定相對人之子丙○○為會同開具財產清
    冊之人等語，並提出親屬系統表、同意書、臺灣基督教門諾
    會醫療財團法人門諾醫院（下稱門諾醫院）診斷證明書、戶
    籍謄本、身心障礙證明等件為證。
二、監護宣告部分：
（一）按對於因精神障礙或其他心智缺陷，致不能為意思表示或
      受意思表示，或不能辨識其意思表示之效果者，法院得因
      本人、配偶、四親等內之親屬、最近一年有同居事實之其
      他親屬、檢察官、主管機關、社會福利機構、輔助人、意
      定監護受任人或其他利害關係人之聲請，為監護之宣告，
      民法第14條第1項定有明文。查本件聲請人係相對人之女
      ，有戶籍謄本在卷可考（見本院卷第23頁），本件聲請於
      法相符，先予敘明。
（二）本院在鑑定人門諾醫院丁○○醫師前訊問相對人，審驗相對
      人之心神狀況，相對人能聽見聲音，但無法做出有意義的
      回應或回答，亦無法回應本院之提問，此有調查筆錄在卷
      足憑（見本院卷第77至83頁）。又該院精神鑑定報告書略
      以：相對人自民國89年妻子過世後，其社交互動明顯減少
      ，98年後即開始出現記憶差、易健忘、地點定向感易混淆
      等，後續拿媳婦的衣服穿、隨地解尿、妄想、幻聽、幻視
      ，曾送往長照機構，但長照機構難以照顧，現由家屬安置
      於團體家屋，但近一年已退化至無法適切回應，不認識家
      人，無法自行行動之程度。相對人MMSE簡易智能評估量表
      為6分，臨床失智評估量表CDR為2.5分，有嚴重記憶力減
      退。相對人之自理能力、經濟活動能力、社會能力均有明
      顯障礙，相對人意識清楚，但認知功能退化、答非所問、
      思考貧乏、無法正確回應。鑑定結果認相對人患有失智症
      ，造成精神障礙及其心智缺陷，完全不能為意思表示或受
      意思表示或辨識其意思表示效果，且預後差，無可能恢復
      至過往正常狀態等語，有該院111年7月27日基門醫亮字第
      1110787號書函暨精神鑑定報告書在卷可參（見本院卷第9
      5至105頁）。堪認相對人因失智症，日常生活無法自理，
      無表達與理解之能力，且經專業醫師研判相對人應已至完
      全不能為意思表示、受意思表示或辨識其意思表示效果之
      程度，故本件聲請有理由，應予准許，爰宣告乙○○為受監
      護宣告之人。
三、選任監護人及開具財產清冊之人部分：
（一）按受監護宣告之人應置監護人。法院為監護之宣告時，應
      依職權就配偶、四親等內之親屬、最近一年有同居事實之
      其他親屬、主管機關、社會福利機構或其他適當之人選定
      一人或數人為監護人，並同時指定會同開具財產清冊之人
      。法院為前項選定及指定前，得命主管機關或社會福利機
      構進行訪視，提出調查報告及建議。監護之聲請人或利害
      關係人亦得提出相關資料或證據，供法院斟酌。法院選定
      監護人時，應依受監護宣告之人之最佳利益，優先考量受
      監護宣告之人之意見，審酌一切情狀，並注意下列事項：
      (1)受監護宣告之人之身心狀態與生活及財產狀況。(2)受
      監護宣告之人與其配偶、子女或其他共同生活之人間之情
      感狀況。(3)監護人之職業、經歷、意見及其與受監護宣
      告之人之利害關係。(4)法人為監護人時，其事業之種類
      與內容，法人及其代表人與受監護宣告之人之利害關係。
      民法第1110條、第1111條、第1111條之1分別定有明文。
      家事事件法第176條第1項明定家事事件法第106條於聲請
      監護宣告事件準用之，即法院為審酌受監護人之最佳利益
      ，得徵詢主管機關或社會福利機構之意見，請其進行訪視
      或調查，並提出報告及建議。又監護宣告之裁定，應同時
      選定監護人及指定會同開具財產清冊之人，並附理由；法
      院為前項之選定及指定前，應徵詢被選定人及被指定人之
      意見，家事事件法第168條第1項、第2項亦有明定。
（二）相對人乙○○受監護宣告，本院應依職權選任監護人。本院
      依職權囑託維安社會工作師事務所及映晟社會工作師事務
      所進行訪視，依維安社會工作師事務所之報告，據覆略以
      ：相對人現由家屬安置於美崙團屋，縣府補助不足之部分
      由相對人家屬匯款，相對人現已需要輪椅作為行動輔具，
      現況相對人所在美崙團屋與家屬設有LINE群組，機構會在
      群組內告知相對人狀況，現有機構係全日型之安置機構，
      受有良好照顧。依映晟社會工作師事務所之報告：現況相
      對人名下有房屋進行都市更新，將來相對人之照顧所支出
      之費用將由該房屋之租金以及相對人提前交由其管理之財
      產支應，聲請人過往即為相對人之主要照顧者，未來將繼
      續安排相對人居於美崙團屋進行照顧。考量聲請人為相對
      人之次女，具備監護能力及監護意願，瞭解相對人之身心
      狀況，有具體之照顧計畫，已協助處理相對人之財產及負
      擔照顧費用支付等建議由其擔任監護人等語，有維安社會
      工作師事務所111年7月25日維安監宣字第111068號函暨成
      年人之監護宣告案件之訪視評估報告、映晟社會工作師事
      務所111年7月29日晟台成字第1110126號函及成年監護訪
      視調查評估報告在卷可參（見本院卷第87至94頁、第109
      至118頁）。
（三）本院審酌上開訪視評估報告，認聲請人為相對人之女，目
      前係相對人事務之主要處理者，能以相對人之最佳利益考
      量，安排相對人之照護計畫，並對於相對人醫療照護狀況
      現況有相當程度之瞭解，亦有意願擔任相對人之監護人，
      故認由聲請人擔任監護人，較能符合受監護宣告之人之最
      佳利益，爰選定聲請人甲○○為監護人，如主文第2項所示
      。另利害關係人丙○○為相對人之子，同意擔任會同開具財
      產清冊之人，並能協助聲請人處理相對人相關事務，瞭解
      並能認知會同人應有之責任與義務，爰指定利害關係人丙○○為會同開具財產清冊之人，以資充實相對人之最佳利益
      ，如主文第3項所示。
（四）末按民法第1113條準用同法第1099條之規定，於監護開始
      時，監護人甲○○對於受監護宣告人乙○○之財產，應會同利
      害關係人丙○○，於2個月內開具財產清冊陳報法院，併此
      敘明。
中　　華　　民　　國　　111 　年　　9 　　月　　16　　日
                   家事法庭     法  官　陳淑媛
以上正本係照原本作成。
如對本裁定抗告，須於裁定送達後10日之不變期間內，向本院提
出抗告狀，並繳納抗告費新臺幣1,000元。
中　　華　　民　　國　　111 　年　　9 　　月　　16　　日
                                書記官  何依姍